臺灣彰化地方法院民事裁定
111年度消債更字第97號
聲  請  人  
即 債務 人  楊子頡（原名楊景山）

代  理  人  陳青來律師
相  對  人  
即 債權 人  臺灣中小企銀股份有限公司

法定代理人  羅澤成  
代  理  人  彭湘淳  
相  對  人  
即 債權 人  合作金庫銀行股份有限公司

法定代理人  雷仲達  


相  對  人  
即 債權 人  聯邦商業銀行股份有限公司


法定代理人  李憲章  
代  理  人  林佩萱  
相  對  人  
即 債權 人  玉山商業銀行股份有限公司


法定代理人  黃男州  
代  理  人  鄭璟浩  

相  對  人  
即 債權 人  凱基商業銀行股份有限公司


法定代理人  魏寶生  
相  對  人  
即 債權 人  第一國際資融股份有限公司

法定代理人  陳毅築  
代  理  人  邱漢欽  
上列當事人聲請消費者債務清理事件，本院裁定如下：
    主  文
債務人楊子頡（原名楊景山）自中華民國111年11月28日上午10
時起開始更生程序。
本件更生程序之進行由辦理更生執行事務之司法事務官為之。
    理  由
一、聲請意旨略以：聲請人即債務人（下稱聲請人）楊子頡（原
    名楊景山）目前任職於母親吳玉萍經營之鹿港小吃攤受雇販
    賣海鮮炸物，每月收入約新臺幣（下同）28,500元，前曾於
    鹿港天后宮擔任司機，每月收入約33,000元，但須支出個人
    必要生活費用17,076元及與胞兄共同扶養父親扶養費，每月
    支出3,575元，而伊積欠相對人即債權人（下稱債權人）之
    債務總額為1,290,503元，經聲請前置協商，最大債權銀行
    台灣中小企銀股份有限公司（下稱中小企銀)於前置協商調
    解時，曾提出分180期，零利率，每月清償7,177元之方案，
    惟因聲請人工作狀況仍然不穩定，無法負擔清償方案，導致
    協商不成立，伊實有不能清償債務之情事，爰依法聲請更生
    等語。
二、程序方面：按債務人不能清償債務或有不能清償之虞者，得
    依本條例所定更生或清算程序，清理其債務；債務人無擔保
    或無優先權之本金及利息債務總額未逾1,200萬元者，於法
    院裁定開始清算程序或宣告破產前，得向法院聲請更生；債
    務人對於金融機構負債務者，在聲請更生或清算前，應向最
    大債權金融機構請求協商債務清償方案，或向其住、居所地
    之法院或鄉、鎮、市、區調解委員會聲請債務清理之調解，
    消費者債務清理條例（下稱消債條例）第3條、第42條第1項
    、第151條第1項分別定有明文。此係採前置協商主義，是債
    務人於協商程序中，自應本於個人實際財產及收支狀況，依
    最大誠信原則，商討解決方案。如終究不能成立協商，於聲
    請更生或清算時，法院審酌上開條文所謂「不能清償或有不
    能清償之虞」，允宜綜衡債務人全部收支、信用及財產狀況
    ，評估是否因負擔債務，而不能維持人性尊嚴之最基本生活
    條件，所陳報之各項支出，是否確屬必要性之支出，如曾有
    協商方案，其條件是否已無法兼顧個人生活之基本需求等情
    ，為其判斷之準據。經查，聲請人於提出本件更生之聲請前
    ，曾於民國111年7月1日具狀向本院聲請前置調解，經本院
    依本院111年度司消債調字第148號受理在案，最大債權銀行
    台灣中小企銀股份有限公司（下稱中小企銀)於前置協商調
    解時，曾提出分180期，零利率，每月清償7,177元之方案，
    惟因聲請人稱工作狀況仍然不穩定，無法負擔清償方案，導
    致協商不成立，此有中小企銀民事陳報狀、前置協商相關資
    料影本及協商不成立證明書附卷可憑（見本院卷第47頁至第
    52頁)，足見債務人於提出本件更生之聲請前，已經前置調
    解程序，先予敘明。
三、再按，債務人無擔保或無優先權之本金及利息債務總額未逾
    1,200 萬元者，於法院裁定開始清算程序或宣告破產前，得
    向法院聲請更生；債務人不能清償債務或有不能清償之虞者
    ，得依消債條例所定更生或清算程序，清理其債務，消債條
    例第42條第1項、第3條各有明文。是以，本院自應綜合聲請
    人目前全部收支及財產狀況，評估其是否有「不能清償債務
    或有不能清償之虞」，作為是否裁准更生之判斷標準。又消
    債條例第45條第1項、第16條第1項前段分別明定：「法院開
    始更生程序之裁定，應載明其年、月、日、時，並即時發生
    效力」、「法院裁定開始更生或清算程序後，得命司法事務
    官進行更生或清算程序」。經查：
  ㈠聲請人每月收入及財產狀況：
    查聲請人自陳於目前任職於母親開設之鹿港小吃攤，每月收
    入約28,500元，惟因工作性質，無法提出收入證明，並提出
    勞保/職保投保資料、110、109年度綜合所得稅各類所得資
    料清單等文件為據（見本院卷第16頁至第19頁)。經核聲請
    人之稅務資料及財產清單、財團法人金融聯合徵信中心當事
    人綜合信用報告─債務清理條例前置協商專用債權人清冊、
    集中保管有價證券資料，聲請人於110、109年度綜合所得稅
    給付總額分別為0元、5,000元，名下除自小客車1輛（100年
    出廠)外，別無其他恆產，均互可勾稽（分見本院卷第42頁
    至第46頁及第15頁、第11頁至第14頁、第67頁至第73頁)。
    是本院審酌上情，堪信聲請人所陳為真實，故暫以聲請人目
    前月收入28,500元，作為計算聲請人目前償債能力之依據。
　㈡每月必要支出狀況：
  1.查聲請人自陳本件聲請前兩年內，每月必要支出費用以17,0
    76元計算。雖未見其提供所有關於上開金額支出之憑證為據
    ，惟按債務人必要生活費用，以最近一年衛生福利部或直轄
    市政府所公告當地區每人每月最低生活費1.2倍定之，消債
    條例第64條之2第1項定有明文。而衛生福利部公告111年度
    臺灣省平均每人每月最低生活費14,230元，乘以1.2倍即為1
    7,076元，是依上揭說明，債務人主張其每月個人必要生活
    費用以17,076元計算，合於衛生福利部所公告之金額，尚屬
    合理。
　2.另聲請人陳明須與胞兄共同扶養父親楊金陵，每月支出扶養
    費3,575元，並提出戶籍謄本為證（見本院卷第21頁)。惟按
    受扶養權利人於直系血親尊親屬，以不能維持生活者為限，
    民法第1117條第1、2項定有明文。查聲請人之父親於109、1
    10年之年收入均約為16萬餘元，此有稅務電子閘門所得調件
    明細在卷為憑（見本院卷第36、37頁），平均每月約1萬3,0
    00餘元，聲請人自陳父親楊金陵尚每月領取老人年金7,759
    元（見卷第87頁），是其父親每月收入約2萬餘元，應無不
    能維持生活之情形，聲請人此部分支出，應無必要。
  ㈢循此，以聲請人每月平均收入28,500元，扣除其每月個人必
    要生活費用17,076元，剩餘11,424元（計算式：28,500－17,
    076＝11,424）。審酌債權人所陳報之債務本息總額達1,384,
    633元【計算式：510,027＋253,000＋93,177＋380,071＋97,045
    ＋51,313＝1,384,633】，而上開債務本金部分每月需支出之
    利息數額約4,700元，以聲請人可支配所得計算，每月得以
    清償本金之數額約6,700元，則上開債務需約17年方可悉數
    清償完畢【計算式：1,384,633÷6,700÷12≒17】。審酌聲請
    人現年約37歲，距法定退休年紀餘約28年，至本件債務清償
    完畢時，聲請人已至中老年，恐無積蓄負擔無工作能力後之
    老年生活，堪認聲請人之收支能力與經濟狀況已有不能清償
    債務之虞之情事，而有藉助更生制度調整其與債權人間之權
    利義務關係而重建其經濟生活之必要，自應許聲請人得藉由
    更生程序清理債務。
四、從而，本件聲請人有不能清償其債務之虞之情事，有藉助更
    生制度調整其與債權人間之權利義務關係，以重建其經濟生
    活之必要；復本件查無消債條例第6條第3項、第8條或第46
    條各款所定駁回更生聲請之事由存在，債務人之無擔保或無
    優先權之債務總額亦未逾1,200萬元，則債務人提出本件更
    生之聲請，當屬有據，揆諸首揭說明，應予開始更生程序，
    並命司法事務官進行本件更生程序，爰裁定如主文。
中　　華　　民　　國　　111 　年　　11　　月　　28　　日
                 民事第二庭    法　　　官　王姿婷
上為正本係照原本作成。
本件不得抗告。
本裁定已於111年11月28日上午10時整時公告。
中　　華　　民　　國　　111 　年　　11　　月　　28　　日
                            書　記　官　謝志鑫